【裁判字號】    91,簡抗,34
【裁判日期】    920310
【裁判案由】    第三人異議之訴
【裁判全文】
臺灣臺中地方法院民事裁定  九十一年度簡抗字第三四號
    抗  告  人  曾文火
                曾文欽
                鄭素梅
    相  對  人  台中縣霧峰鄉農會
    法定代理人  游銀樹
右抗告人與相對人間聲請第三人異議之訴事件，對於本院臺中簡易庭民國九十一年十
月二十二日所為裁定（九十一年度中簡字第三一四五號），提起抗告，本院裁定如左
：
    主      文
原裁定廢棄。
    理      由
一、按認抗告為有理由者，應廢棄原裁定，自為裁定，必要得命原法院或審判長更為
    裁定；對於簡易程序第一審裁判之抗告程序，準用第四編抗告程序之規定，此分
    別參照民事訴訟法第四百九十二條第二項及第四百三十六條之一第三項自明。
二、抗告意旨略以：本件抗告人起訴時已繳新台幣（以下同）二百二十二元之裁判費
    ，原審法院於民國九十一年九月二十四日命抗告人補繳裁判費之裁定，抗告人迄
    未收受，原審法院認有九十一年九月三十日及十月一日之送達證書，應係誤會等
    語。
三、查提起民事訴訟，應依民事訴訟費用法規定繳納裁判費，此為必須具備之程式。
    又起訴不合程式者，法院應以裁定駁回之，但其情形可以補正者，審判長應定期
    間先命補正，民事訴訟法第二百四十九條第一項第六款定有明文。又上揭定期間
    命補正之裁定，如非當庭宣示者，應作成裁定書記載其主文事實理由，為裁定之
    法官並應於裁定書內簽名，其裁定之正本應記明之，由法院書記官簽名並蓋法院
    印，此有民事訴訟法第二百三十九條準用同法第二百二十七條、第二百三十條可
    參。再「依民事訴訟法第二百四十九條第一項規定，審判長對於訴訟要件之欠缺
    ，應定期間命補正，且補正方式則限於裁定（包含當庭宣示之情形），只是在通
    知單上所為註明，並不發生裁定命補正之效力。故審判長應另行裁定命補正，迨
    當事人屆期仍未補正，始可裁定駁回。」，臺灣高等法院八十九年度法律座談會
    決議亦足資參照。
四、本件原審法院以聲請人起訴僅繳納部分裁判費，經原審法院於九十一年九月二十
    四日命其於收受通知送達後五日內補正，此項裁定已於同年月三十日及同年十月
    一日送達聲請人，有卷附送達證書為由，駁回抗告人在原法院之聲請。查原審法
    院僅以法院送達通知書上註明「原告．．．應於收受本件通知後五日內補繳裁判
    費新台幣三五元逾期駁回原告之訴」等語，有送達證書三紙在卷為憑。原審法院
    所為上開送達通知書，並未經審判長法官具名、書記官簽名於上，亦未蓋用法院
    印信，與裁定書之必要格式即有不合，應不生送達裁定書之效力。從而原審據以
    駁回聲請人之起訴，揆諸前揭說明，顯有違誤。
五、抗告人請求將原裁定廢棄，改為准其聲請之裁定，應認為有理由，爰由本院將原
    裁定廢棄。
六、依民事訴訟法第四百三十六條之一第三項、第四百九十二條第二項，裁定如主文
    。
中      華      民      國    九十二    年      三      月      十      日
                                    臺灣臺中地方法院民事第四庭
~B審判長法官  張恩賜
~B法      官  陳添喜
~B法      官  王有民
右為正本係照原本作成
如對本裁定抗告須於裁定送達後十日內向本院提出抗告狀
中      華      民      國    九十二    年      三      月      十      日
~B法院書記官


司法院資訊處製作；財團法人民間司法改革基金會備份。
